臺灣新北地方法院刑事判決　　　　　　110年度審易字第810號
公　訴　人　臺灣新北地方檢察署檢察官
被　　　告　洪逸楷


上列被告因詐欺案件，經檢察官提起公訴（109 年度偵字第4392
5 號、110 年度偵字第1100號、第110 年度偵緝字第1033號），
被告於準備程序中就被訴事實為有罪之陳述，經本院合議庭裁定
改以簡式審判程序審理，判決如下：
    主  文
洪逸楷幫助犯詐欺取財罪，共參罪，各處有期徒刑貳月，如易科
罰金，均以新臺幣壹仟元折算壹日。應執行有期徒刑肆月，如易
科罰金，以新臺幣壹仟元折算壹日。
    事實及理由
一、本案犯罪事實及證據，除下列更正及補充外，其餘均引用如
    附件檢察官起訴書之記載：
  ㈠犯罪事實欄一㈠第14行「於同月20日13時7 分許」之記載，
    應更正為「於同月20日13時5 分許」。
  ㈡犯罪事實欄一㈡第8 行「以3,000 元之代價」之記載，應更
    正為「以3,000 元之代價（惟無證據證明洪逸楷獲有報酬，
    詳下述）」。
  ㈢犯罪事實欄一㈡第16行「於109 年8 月4 日16時19分許」之
   記載，應更正為「於109 年8 月4 日15時20分許」。
  ㈣犯罪事實欄一㈢第9 行「以3,000 元之代價」之記載，應更
    正為「以3,000 元之代價（惟無證據證明洪逸楷獲有報酬，
    詳下述）」。
  ㈤證據部分補充「被告洪逸楷於本院準備程序及審理時之自白
    」。
二、論罪科刑：
  ㈠按幫助犯之成立，主觀上以幫助之意思，對於正犯資以助力
    ，而未參與實施犯罪之行為者而言。查被告提供向中華郵政
    股份有限公司申辦之帳戶存摺、提款卡及密碼，與行動電話
    門號SIM 卡2 個與身分不詳之詐欺集團成員，作為詐欺取財
    工具使用，被告所實行者非屬詐欺取財之構成要件行為，且
    係基於幫助之不確定故意為之。又本件無證據證明身分不詳
    之詐欺集團成員為3 人以上，且無從逕認被告對於具體犯罪
    人數及犯罪手段均可預見，尚難認被告有何幫助加重詐欺取
    財之故意，自無從成立刑法第339 條之4 第1 項之加重詐欺
    取財罪之幫助犯。是核被告就起訴書犯罪事實一㈠、㈡、㈢
    所為，均係犯刑法第30條第1 項前段、刑法第339 條第1 項
    之幫助詐欺取財罪。而被告係基於幫助之意思，參與詐欺取
    財犯罪構成要件以外之行為，均為幫助犯，各爰依刑法第30
    條第2 項之規定，按正犯之刑減輕之。至被告所犯上開3 罪
    間，犯意各別，行為互殊，應予分論併罰。
  ㈡被告前因公共危險案件，經本院以106 年度交簡字第3742號
    判決判處有期徒刑3 月確定，於民國107 年3 月6 日易科罰
    金執行完畢等情，有臺灣高等法院被告前案紀錄表在卷可佐
    ，是被告受徒刑之執行完畢，5 年以內故意再犯本件有期徒
    刑以上之3 罪，均為累犯，依司法院釋字第775 號解釋所示
    ，為避免發生罪刑不相當之情形，法院就該個案依該解釋意
    旨，裁量是否加重最低本刑。考量被告上開構成累犯之犯罪
    紀錄，與本案幫助詐欺之罪名、犯罪手法均不相同，亦無關
    聯性，不足認被告對刑罰有反應力薄弱之情事，如適用刑法
    第47條累犯加重其刑之規定，尚與憲法罪刑相當原則、比例
    原則有違，故均不依刑法第47條規定加重其刑。
  ㈢爰審酌被告不思循正當途徑獲取所需，率爾提供上開帳戶之
    存摺、提款卡及密碼，與行動電話門號SIM 卡2 個與他人，
    作為詐欺取財工具，助長犯罪風氣，且使執法人員難以追查
    該詐欺集團成員真實身分，增加被害人尋求救濟之困難，所
    為應予非難，惟犯後已坦認犯行，態度尚可，然尚未與告訴
    人鍾文琦、林清圳、陳麗貴達成和解或賠償損害，兼衡被告
    個人戶籍資料查詢結果註記為高中畢業之教育程度、於審理
    中自陳現有正當工作之生活狀況、素行、犯罪之動機、目的
    、手段、被害人數、受騙金額等一切情狀，分別量處如主文
    所示之刑及諭知易科罰金之折算標準，並定應執行刑及諭知
    易科罰金之折算標準。
三、按犯罪所得，屬於犯罪行為人者，沒收之，刑法第38條之1
    第1 項前段定有明文。查被告於偵查中供稱：網路上有朋友
    說可以買門號換現金，如果有出賣門號，1 個門號可獲得新
    臺幣3,000 元，伊將門號交與朋友後，並沒有拿到任何報酬
    ；至於交出帳戶存摺、提款卡及密碼係為申辦貸款等語。是
    本案並無證據足認被告因提供上開帳戶存摺、提款卡及密碼
    ，與行動電話門號SIM 卡2 個獲有任何報酬或利益，又告訴
    人等所匯款項均遭身分不詳之詐欺集團成員提領一空，亦無
    證據足認被告因本案獲得任何不法利得，自無須依上開規定
    宣告沒收、追徵其犯罪所得，附此敘明。
據上論斷，應依刑事訴訟法第299 條第1 項前段、第273 條之1
第1 項、第310 條之2 、第454 條第2 項，判決如主文。
本案經檢察官林蔚宣偵查起訴，由檢察官宋有容到庭執行職務。
中    華    民    國   110    年   10     月   25     日
                  刑事第二十三庭  法  官  龔書安
上列正本證明與原本無異。
如不服本判決，應於判決送達後20日內敘明上訴理由，向本院提
出上訴狀（應附繕本），上訴於臺灣高等法院。其未敘述上訴理
由者，應於上訴期間屆滿後20日內向本院補提理由書「切勿逕送
上級法院」。
                                  書記官  石秉弘
中    華    民    國   110    年    10    月    25    日                                
附錄本案論罪科刑法條全文：
中華民國刑法第339條（普通詐欺罪）
意圖為自己或第三人不法之所有，以詐術使人將本人或第三人之
物交付者，處5 年以下有期徒刑、拘役或科或併科50萬元以下罰
金。
以前項方法得財產上不法之利益或使第三人得之者，亦同。
前二項之未遂犯罰之。
 
中華民國刑法第30條（幫助犯及其處罰）
幫助他人實行犯罪行為者，為幫助犯。雖他人不知幫助之情者，
亦同。
幫助犯之處罰，得按正犯之刑減輕之。
--------------------------------------------------------
附件：
臺灣新北地方檢察署檢察官起訴書
                                   109年度偵字第43925號
                                   110年度偵字第1100號
                                   110年度偵緝字第1033號
    被      告  洪逸楷  男  41歲（民國00年0月00日生）
                        住新北市○○區○○路0段000號5樓
                        國民身分證統一編號：Z000000000號
上列被告因詐欺案件，已經偵查終結，認應該提起公訴，茲將犯
罪事實及證據並所犯法條分敘如下：
        犯罪事實
一、洪逸楷前因公共危險案件，經臺灣新北地方法院以106 年度
    交簡字第3742號判決判處有期徒刑3 月確定，於民國107 年
    3 月6 日易科罰金執行完畢。詎仍不知悔改，㈠其可預見提
    供金融帳戶予他人使用，可能幫助犯罪集團掩飾或隱匿犯罪
    行為，致使被害人及警方追查無門，而使犯罪集團遂行犯罪
    ，竟仍基於幫助詐欺之不確定犯意，於民國109 年7 月16、
    17 日 間某時，在新北市○○區○○路000 號統一超商永和
    添丁門市，將其申辦之中華郵政股份有限公司帳號000-0000
    0000000000號帳戶（下稱郵局帳戶）存摺、提款卡及密碼，
    寄送予真實姓名年籍不詳自稱「張主任」之詐騙集團成員收
    取，供該所屬詐騙集團做為提款、轉帳及匯款之用，以此方
    式幫助該犯罪集團向他人詐取財物。嗣該詐騙集團之成員，
    取得上開金融資料後，旋意圖為自己不法之所有，基於詐欺
    取財之犯意，於109 年7 月18日17時16分許，假冒鍾文琦之
    友人「木火（台語）」並撥打電話予鍾文琦，佯稱因缺錢急
    需借款云云，致鍾文琦陷於錯誤，於同月20日13時7 分許，
    至臺北市○○區○○路00巷0 號同德郵局以無摺存款之方式
    ，將新臺幣（下同）10萬元匯至洪逸楷上開郵局帳戶內，隨
    即遭提領一空。㈡洪逸楷明知詐騙集團或不法份子為掩飾不
    法行徑，避免執法人員追緝，經常利用他人所申請之行動電
    話門號做為電話詐欺取財之工具，依一般社會生活之通常經
    驗，其可預見將行動電話門號交付他人使用，將幫助他人實
    施電話詐欺取財之犯罪，竟基於縱他人以其所交付之行動電
    話門號實施詐欺亦不違背其本意之幫助詐欺犯意，於109 年
    8 月3 日前某時，將其所申辦0000000000號行動電話門號SI
    M 卡，以3,000 元之代價，出售交付予詐欺集團成員「小雄
    」使用。嗣該詐欺集團成員取得鄭筠融（所涉幫助詐欺罪嫌
    部分，另經臺灣高雄地方檢察署檢察官以109 年度偵字第24
    366 號提起公訴）所有之中華郵政股份有限公司000-000000
    00000000號帳戶之存摺、提款卡及密碼等資料後，即意圖為
    自己不法之所有，基於詐欺取財之犯意，於109 年8 月3 日
    17時14分許，以洪逸楷前揭門號撥打電話予林清圳謊稱為其
    好友「吳冠德」，佯稱有急用需借款，致林清圳因而陷於錯
    誤，於109 年8 月4 日16時19分許，至霧峰區農會吉峰分部
    以臨櫃方式，匯款12萬元至指定前揭鄭筠融帳戶內；㈢洪逸
    楷明知詐騙集團或不法份子為掩飾不法行徑，避免執法人員
    追緝，經常利用他人所申請之行動電話門號做為電話詐欺取
    財之工具，依一般社會生活之通常經驗，其可預見將行動電
    話門號交付他人使用，將幫助他人實施電話詐欺取財之犯罪
    ，竟基於縱他人以其所交付之行動電話門號實施詐欺亦不違
    背其本意之幫助詐欺犯意，於109 年7 月19日某時，在新北
    市中和區中和路某中華電信直營門市，將其所申辦00000000
    00號行動電話門號SIM 卡，以3,000 元之代價，出售交付予
    詐欺集團成員「小雄」使用。嗣該詐欺集團成員取得吳御誠
    （所涉幫助詐欺罪嫌部分，另經臺灣臺中地方檢察署檢察官
    以109 年度偵字第31314 號聲請簡易判決處刑）所有之合作
    金庫商業銀行豐中分行帳號0000000000000 號帳戶之存摺、
    提款卡及密碼等資料後，即意圖為自己不法之所有，基於詐
    欺取財之犯意，109 年8 月1 日下午5 時許，以前揭洪逸楷
    申辦之0000000000門號致電陳麗貴，偽裝為陳麗貴之姪子「
    陳柏翔」向陳麗貴佯稱亟需要使用金錢云云，致陳麗貴因而
    陷於錯誤，分別於109 年8 月3 日中午12時2 分許、同日中
    午2 時7 分許，各匯款15萬元、8 萬元至吳御誠前開帳戶內
    。嗣因鍾文琦、林清圳、陳麗貴察覺有異，始報警處理而循
    線查獲上情。
二、案經鍾文琦訴由新北市政府警察局永和分局報告本署；陳麗
    貴訴由臺中市政府警察局豐原分局報告臺灣臺中地方檢察署
    呈請臺灣高等檢察署檢察長令轉本署；林清圳訴由高雄市政
    府警察局小港分局報告本署偵辦。
        證據並所犯法條
一、證據清單及待證事實
┌──┬───────────┬───────────┐
│編號│證據名稱              │待證事實              │
├──┼───────────┼───────────┤
│1   │被告洪逸楷於警詢及偵訊│1.被告坦承於上開犯罪事│
│    │之供述                │  實欄所載時地，將其申│
│    │                      │  辦前揭郵局帳戶之存摺│
│    │                      │  、提款卡、密碼等寄送│
│    │                      │  交付予「張主任」之事│
│    │                      │  實。                │
│    │                      │2.被告坦承以3000元代價│
│    │                      │  ，出售上開0000000000│
│    │                      │  、0000000000門號予「│
│    │                      │  小雄」之事實。      │
├──┼───────────┼───────────┤
│2   │證人即告訴人鍾文琦於警│證明證人鍾文琦遭詐騙後│
│    │詢及偵訊之證述        │依詐欺集團成員指示匯款│
│    │                      │至被告前揭郵局帳戶之事│
│    │                      │實。                  │
├──┼───────────┼───────────┤
│3   │證人即告訴人林清圳於警│證明證人林清圳接到詐欺│
│    │詢之證述              │集團成員以前揭被告申辦│
│    │                      │之0000000000號門號詐騙│
│    │                      │後匯款至鄭筠融前揭郵局│
│    │                      │帳戶之事實。          │
├──┼───────────┼───────────┤
│4   │證人即告訴人陳麗貴於警│證明證人陳麗貴接到詐欺│
│    │詢之證述              │集團成員以前揭被告申辦│
│    │                      │之0000000000號門號詐騙│
│    │                      │後匯款至吳御誠合作金庫│
│    │                      │帳戶之事實。          │
├──┼───────────┼───────────┤
│5   │存款人收執聯、鍾文琦與│證明證人鍾文琦遭詐騙後│
│    │「陳木火」之對話翻拍照│依詐欺集團成員指示匯款│
│    │片、被告郵局帳戶客戶歷│至被告前揭郵局帳戶之事│
│    │史交易清單、被告郵局帳│實。                  │
│    │戶存摺明細、臺北市政府│                      │
│    │警察局南港分局同德派出│                      │
│    │所受理各類案件紀錄表、│                      │
│    │受理刑事案件報案三聯單│                      │
│    │、受理詐騙帳戶通報警示│                      │
│    │簡便格式表、內政部警政│                      │
│    │署反詐騙諮詢專線紀錄表│                      │
│    │、金融機構聯防機制通報│                      │
│    │單                    │                      │
├──┼───────────┼───────────┤
│6   │通聯調閱查詢單、臺中市│證明證人林清圳接到詐欺│
│    │政府警察局霧峰分局吉峰│集團成員以前揭被告申辦│
│    │派出所受理刑事案件報案│之0000000000號門號詐騙│
│    │三聯單、受理各類案件紀│後匯款至鄭筠融前揭郵局│
│    │錄表、受理詐騙帳戶通報│帳戶之事實。          │
│    │警示簡便格式表、金融機│                      │
│    │構聯防機制通報單、霧峰│                      │
│    │區農會匯款申請書、鄭筠│                      │
│    │融前揭郵局帳戶客戶歷史│                      │
│    │交易清單              │                      │
├──┼───────────┼───────────┤
│7   │高雄市政府警察局前鎮分│證明證人陳麗貴接到詐欺│
│    │局瑞隆派出所受理刑事案│集團成員以前揭被告申辦│
│    │件報案三聯單、受理詐騙│之0000000000號門號詐騙│
│    │帳戶通報警示簡便格式表│後匯款至吳御誠合作金庫│
│    │、內政部警政署反詐騙諮│帳戶之事實。          │
│    │詢專線紀錄表、金融機構│                      │
│    │聯防機制通報單、郵政跨│                      │
│    │行匯款申請書2 紙、吳御│                      │
│    │誠前揭合作金庫帳戶歷史│                      │
│    │交易明細、通聯調閱查詢│                      │
│    │單、中華電信股份有限公│                      │
│    │司臺灣北區電信分公司新│                      │
│    │北營運處109 年9 月3 日│                      │
│    │新北一服（109 ）字第  │                      │
│    │A069號函及函附中華電信│                      │
│    │股份有限公司行動寬頻（│                      │
│    │租用/ 異動）申請書等資│                      │
│    │料                    │                      │
└──┴───────────┴───────────┘
二、按被告以幫助詐欺取財之意思，參與詐欺取財罪之構成要件
    以外之行為，核被告所為，係犯刑法第339 條第1 項詐欺取
    財罪嫌之幫助犯，請依同法第30條第2 項規定，按正犯之刑
    減輕之。被告上開3 次幫助詐欺犯行間，犯意各別、行為互
    殊，請分論併罰。
三、依刑事訴訟法第251條第1項提起公訴。
    此  致
臺灣新北地方法院
中    華    民    國   110    年    3     月    25    日
                              檢  察  官  林蔚宣
本件正本證明與原本無異
中    華    民    國   110    年    4     月    6     日
                              書  記  官  
附錄本案所犯法條全文 
中華民國刑法第339條
（普通詐欺罪）
意圖為自己或第三人不法之所有，以詐術使人將本人或第三人之
物交付者，處 5 年以下有期徒刑、拘役或科或併科 50 萬元以
下罰金。
以前項方法得財產上不法之利益或使第三人得之者，亦同。
前二項之未遂犯罰之。
中華民國刑法第30條
（幫助犯及其處罰）
幫助他人實行犯罪行為者，為幫助犯。雖他人不知幫助之情者，
亦同。
幫助犯之處罰，得按正犯之刑減輕之。